ACORDAO-COMPLETO-2356968

ACÓRDÃO 10440/2019 ATA 34/2019 - PRIMEIRA CÂMARA

VISTOS, relatados e discutidos estes autos de tomada de contas especial instaurada pelo Ministério do Turismo, em desfavor do Centro de Tradições Gaúchas Sela de Prata e de seu presidente à época, Sr. Sérgio Serafim da Silva Mafra, em razão do não encaminhamento da documentação exigida para prestação de contas do Convênio 703442/2009, tendo por objeto o apoio ao projeto denominado "Encontro das Etnias da Grande Florianópolis", promovido na data de 23/5/2009 no município de Biguaçú/SC,
ACORDAM os Ministros do Tribunal de Contas da União, reunidos em sessão de 1ª Câmara, ante as razões expostas pelo Relator, em:
9.1. considerar revéis o Centro de Tradições Gaúchas Sela de Prata (81.578.361/0001-11) e a empresa Metromix Eventos (05.905.549/0001-49) , nos termos do art. 12, § 3º, da Lei 8.443/1992;
9.2. rejeitar as alegações de defesa apresentadas pelo Sr. Sérgio Serafim da Silva Mafra;
9.3. com fundamento nos arts. 1º, inciso I, 16, inciso III, alíneas "b" e "c", 19, caput, e 23, inciso III, da Lei 8.443/1992, c/c os arts. 1º, inciso I, 209, incisos II e III, 210, caput e § 1º, e 214, inciso III, do Regimento Interno/TCU, julgar irregulares as contas do Centro de Tradições Gaúchas Sela de Prata (81.578.361/0001-11) , do Sr. Sérgio Serafim da Silva Mafra (XXX.654.909-XX) , ex-presidente da entidade, e da empresa Metromix Eventos (05.905.549/0001-49) , e condená-los, solidariamente, ao pagamento da quantia a seguir especificada, com a fixação do prazo de quinze dias, a contar das notificações, para comprovarem, perante o Tribunal (art. 214, inciso III, alínea "a", do Regimento Interno/TCU) , o recolhimento da dívida aos cofres do Tesouro Nacional, atualizada monetariamente e acrescida dos juros de mora, calculados a partir da data discriminada até a data do recolhimento, na forma prevista na legislação em vigor:
	Valor original (R$) 
	Data da ocorrência

	100.000,00
	29/6/2009

9.4. aplicar ao Sr. Sérgio Serafim da Silva Mafra, ao Centro de Tradições Gaúchas Sela de Prata e à empresa Metromix Eventos, individualmente, a multa prevista no art. 57 da Lei 8.443/1992, c/c o art. 267 do Regimento Interno/TCU, no valor de R$ 75.000,00 (setenta e cinco mil reais) , com a fixação do prazo de quinze dias, a contar das notificações, para comprovarem, perante o Tribunal (art. 214, inciso III, alínea "a", do Regimento Interno/TCU) , o recolhimento das dívidas aos cofres do Tesouro Nacional, atualizadas monetariamente desde a data deste acórdão até a do efetivo recolhimento, se forem pagas após o vencimento, na forma da legislação em vigor;
9.5. autorizar, desde logo, nos termos do art. 28, inciso II, da Lei 8.443/1992, a cobrança judicial das dívidas caso não atendidas as notificações;
9.6. encaminhar cópia deste acórdão à Procuradoria da República em Santa Catarina, nos termos do § 3º do art. 16 da Lei 8.443/1992, c/c o § 7º do art. 209 do Regimento Interno/TCU, para adoção das medidas que entender cabíveis;
9.7. remeter cópia deste acórdão aos responsáveis, ao Ministério do Turismo e ao Procurador da República Anderson Lodetti de Oliveira, fazendo-se menção ao Inquérito Civil 1.33.000.000392/2018-48.

Tomada de contas especial instaurada em razão do não encaminhamento da documentação exigida para prestação de contas de convênio, tendo por objeto apoio a projeto.

Primeira Câmara

Entidades/órgãos do Governo do Estado de Santa Catarina.

3. Interessados/Responsáveis:
3.1. Interessado: Ministério do Turismo (vinculador) (05.457.283/0001-19)
3.2. Responsáveis: Centro de Tradições Gaúchas Sela de Prata (81.578.361/0001-11); Metromix Estruturas e Eventos- Eireli (05.905.549/0001-49); Sérgio Serafim da Silva Mafra (XXX.654.909-XX).

13.1. Ministro presente: Benjamin Zymler (na Presidência).
13.2. Ministros-Substitutos convocados: Augusto Sherman Cavalcanti (Relator), Marcos Bemquerer Costa e André Luís de Carvalho.
13.3. Ministro-Substituto presente: Weder de Oliveira.

ACORDAO-COMPLETO-2464800

Acórdão 5967/2021 - Primeira Câmara

ACORDAO-COMPLETO-2529723

Acórdão de Relação 1673/2022 - Primeira Câmara

Acórdão de Relação

ACORDAO-COMPLETO-2476095

Acórdão 7902/2021 - Primeira Câmara

AUGUSTO SHERMAN

Adoto, como relatório, excerto da instrução elaborada por Auditora Federal lotada na Secex-SP (peça 65) , anuída pelos dirigentes da unidade (peças 66-67) e pelo Ministério Público (peça 68) : 
"INTRODUÇÃO
1.	Tratam os autos de tomada de contas especial instaurada pelo Ministério do Turismo, em desfavor do Centro de Tradições Gaúchas Sela de Prata e de seu presidente à época, Sr. Sérgio Serafim da Silva Mafra, em razão do não encaminhamento da documentação exigida para prestação de contas do convênio 703442/2009, celebrado com aquela entidade, tendo por objeto o apoio ao projeto denominado 'Encontro das Etnias da Grande Florianópolis', promovido na data de 23/5/2009 no município de Biguaçú/SC.
HISTÓRICO
2.	O convênio foi firmado no valor de R$ 111.500,00, sendo R$ 100.000,00 à conta do concedente e R$ 11.500,00 referentes à contrapartida do convenente, com vigência inicial de 22/5/2009 a 21/7/2009, prorrogada até 24/8/2009 (peça 1, p. 39-55 e 58) . Os recursos foram liberados por meio da ordem bancária 2009OB800771, de 25/6/2009 (peça 1, p. 57) .
3.	O plano de trabalho aprovado (peça 1, p. 7-20) previa a realização das despesas a seguir discriminadas, perfazendo um total de R$ 111.500,00:
	a) contratação da atração artística 'Nativos' (R$ 35.000,00) ;
	b) ações de promoção e divulgação do evento, por meio de inserções em rádio (R$ 6.000,00) , carro de som (R$ 3.000,00) e mídia impressa (R$ 1.500,00) ;
	c) serviços de sonorização (R$ 15.000,00) e iluminação (R$ 9.000,00) ; e locação de palco (R$ 10.500,00) , tenda para cobertura (R$ 28.000,00) , e camarins (R$ 3.500,00) .
4.	A prestação de contas e seus complementos foram analisados por meio do Parecer de Análise Técnica 344/2009 (peça 1, p. 63-69) , relativo à execução física, e da Nota Técnica de Reanálise 975/2011 (peça 1, p. 78-84) , relativa à execução física e financeira. A análise promovida concluiu pela reprovação da prestação de contas do convênio 703442/2009, quanto aos aspectos físico e financeiro, e glosa no valor integral das despesas.
5.	Em face de irregularidades na execução física e financeira do objeto, foi instaurada a presente tomada de contas especial e emitido o relatório de TCE 13/2015 (peça 1, p. 101-107) , com apuração de dano ao erário no valor original de R$ 100.000,00, e imputação de responsabilidade ao Sr. Sérgio Serafim da Silva Mafra, presidente do Centro de Tradições Gaúchas Sela de Prata à época da ocorrência dos fatos, na qualidade de gestor do convênio e responsável pela realização de despesas com recursos federais, em solidariedade com aquela entidade. O Relatório de Auditoria, o Certificado de Auditoria e o Parecer do Dirigente do Órgão de Controle Interno 1200/2015, de 17/6/2015, concluíram pela irregularidade das contas (peça 1, p. 132-137) . O Pronunciamento Ministerial, com ciência da manifestação pela irregularidade das contas, foi emitido em 29/7/2015 (peça 1, p. 144) .	
6.	Na instrução inicial dos autos (peça 2) , e com vistas ao adequado saneamento do presente processo, foi proposta diligência ao Ministério do Turismo para que encaminhasse ao Tribunal todos os documentos relativos à prestação de contas do convênio 703442/2009. A diligência proposta foi autorizada por meio de despacho do Diretor da 1ª Diretoria Técnica da Secex-SP, de 14/11/2016 (peça 3) , e realizada por meio do ofício 3233/2016-TCU/SECEX-SP, de 18/11/2016 (peça 4) . O Ministério do Turismo apresentou resposta por meio do ofício 99/2016/AECI, de 8/12/2016, ao qual foi juntada cópia integral da prestação de contas do convênio 703442/2009 (peças 6 a 8) .
7.	Os documentos trazidos aos autos pelo Ministério do Turismo foram analisados consoante instrução à peça 11, tendo sido proposta a citação solidária do Centro de Tradições Gaúchas Sela de Prata, na condição de entidade convenente, do Sr. Sérgio Serafim da Silva Mafra, presidente da entidade à época da ocorrência dos fatos e gestor do convênio 703442/2009, e da empresa Metromix Eventos, contratada para realização dos serviços, pelo valor de R$ 100.000,00, atualizado monetariamente a partir de 29/6/2009, data do crédito dos recursos federais na conta específica do convênio, conforme extrato bancário à p. 15 da peça 8, para que apresentassem alegações de defesa em face das irregularidades a seguir descritas.
7.1.	Condutas atribuídas ao Centro de Tradições Gaúchas Sela de Prata e ao Sr. Sérgio Serafim da Silva Mafra:
	a) ausência de fotografias, filmagem e/ou material de divulgação pós-evento (publicação em jornais, revistas ou reportagens televisivas) , constando nome, localidade e data do evento, que comprovassem tanto a apresentação da atração artística prevista no plano de trabalho aprovado, como a infraestrutura do evento (serviços de sonorização e iluminação, e locação de palco, tenda para cobertura e camarins) , em ofensa ao disposto no art. 47, inciso III, da Portaria Interministerial MP/MF/MCT 127/2008, e na cláusula décima terceira, parágrafo segundo, alíneas 'c' e 'e', do termo de convênio;
	b) não comprovação da divulgação do evento em rádio, por meio da apresentação de comprovante de veiculação, com a programação prevista e o mapa de irradiação, contendo o valor das inserções, o 'atesto' da rádio e o 'de acordo' do convenente, em ofensa ao disposto no art. 47, inciso III, da Portaria Interministerial MP/MF/MCT 127/2008, e na cláusula décima terceira, parágrafo segundo, alíneas 'c', 'e' e 'i', do termo de convênio;
	c) não comprovação da divulgação do evento em carro de som, por meio de fotografias e/ou filmagem, constando nome, localidade e data do evento, bem como comprovante de veiculação, com a programação prevista e o mapa de veiculação, contendo o valor das divulgações, o 'atesto' da empresa prestadora do serviço e o 'de acordo' do convenente, em ofensa ao disposto no art. 47, inciso III, da Portaria Interministerial MP/MF/MCT 127/2008, e na cláusula décima terceira, parágrafo segundo, alíneas 'c', 'e' e 'g', do termo de convênio;
	d) não comprovação da divulgação do evento em mídia impressa, por meio de cópia da unidade de jornal em que foi realizada a aludida divulgação, em ofensa ao disposto no art. 47, inciso III, da Portaria Interministerial MP/MF/MCT 127/2008, e na cláusula décima terceira, parágrafo segundo, alíneas 'c', 'e' e 'i', do termo de convênio;
	e) apresentação de notas fiscais sem constar a identificação do número do convênio e o atesto do recebimento dos bens e/ou serviços, em ofensa ao disposto na cláusula décima segunda do termo de convênio;
	f) ausência de declaração ou comprovação da exibição de vídeo institucional de promoção do turismo brasileiro durante o evento apoiado pelo Ministério do Turismo, em ofensa ao disposto na cláusula terceira, incisos I, alínea 'j', e II, alínea 'g', do termo de convênio;
	g) ausência de declaração do convenente, atestando a gratuidade do evento, ou demonstrando que os recursos obtidos com a venda de ingressos foram devidamente convertidos para a consecução do objeto conveniado, em ofensa ao disposto no item 9.5.2 do Acórdão 96/2008-TCU-Plenário, e nas cláusulas terceira, inciso II, alínea 'cc', e décima terceira, parágrafo segundo, alínea 'k', do termo de convênio;
	h) ausência de declaração do convenente acerca da guarda dos documentos relacionados ao convênio pelo prazo de dez anos, contados da aprovação da prestação de contas, em ofensa ao disposto no art. 3º, § 3º, da Portaria Interministerial MP/MF/MCT 127/2008, e na cláusula décima segunda do termo de convênio.
7.2.	Conduta atribuída à empresa Metromix Eventos: ter recebido do Centro de Tradições Gaúchas Sela de Prata, no âmbito do contrato 10/2009 celebrado com aquela entidade, recursos provenientes do convênio 703442/2009, sem comprovar a efetiva realização dos serviços relativos ao evento 'Encontro das Etnias da Grande Florianópolis' (apresentação da atração artística 'Nativos'; ações de promoção e divulgação do evento, por meio de inserções em rádio, carro de som e mídia impressa; serviços de sonorização e iluminação; e locação de palco, tenda para cobertura, e camarins) , consoante plano de trabalho aprovado, em ofensa ao disposto no art. 66 da Lei 8.666/1993, no art. 47, inciso III, da Portaria Interministerial MP/MF/MCT 127/2008, na cláusula décima terceira, parágrafo segundo, alínea 'c', do termo de convênio, e na cláusula segunda do contrato 10/2009, c/c o art. 16, § 2º, alínea 'b', da Lei 8.443/1992.
8.	Em cumprimento ao despacho do Diretor da 1ª Diretoria Técnica da Secex-SP, de 9/2/2017 (peça 12) , foi promovida a citação do Sr. Sérgio Serafim da Silva Mafra mediante o ofício 860/2017-TCU/Secex-SP, de 7/4/2017 (peça 30) . O responsável tomou ciência do expediente que lhe foi encaminhado conforme AR à peça 33 e apresentou suas alegações de defesa nos termos da documentação à peça 34. Foi promovida, também, a citação da empresa Metromix Eventos e do Centro de Tradições Gaúchas Sela de Prata, mediante o ofício 1883/2017-TCU/Secex-SP, de 25/7/2017, e o edital 54/2018-TCU/Secex-SP, de 10/9/2018, respectivamente (peças 43 e 61) . Apesar de terem tomado ciência dos referidos expedientes, conforme AR à peça 45 e publicação do edital no Diário Oficial da União (DOU) à peça 62, os responsáveis não atenderam à citação e não se manifestaram quanto às irregularidades verificadas. Transcorrido o prazo regimental fixado e mantendo-se inertes os aludidos responsáveis, impõe-se que sejam considerados revéis, para todos os efeitos, dando-se prosseguimento ao processo, nos termos do art. 12, § 3º, da Lei 8.443/1992.
EXAME TÉCNICO
9.	Passa-se ao exame das alegações de defesa do Sr. Sérgio Serafim da Silva Mafra.
10.	Em relação à ausência de fotografias, filmagem e/ou material de divulgação pós-evento, que comprovassem a apresentação da atração artística 'Nativos' e a infraestrutura do evento (item 7.1.a desta instrução) , o responsável apresenta diversas fotografias relativas ao evento '13ª Bigfest' (peça 34, p. 2-8) , realizado no período de 15 a 24/5/2009, sem nenhuma identificação com o projeto 'Encontro das Etnias da Grande Florianópolis', objeto do convênio 703442/2009. Além disso, informa um link no Youtube, contendo um trecho da apresentação artística 'Nativos', ocorrida no dia 23/5/2009, durante o evento '13ª Bigfest' (peça 34, p. 9) .
10.1.	Compulsando os autos, não é possível identificar nenhuma relação entre o projeto 'Encontro das Etnias da Grande Florianópolis', promovido na data única de 23/5/2009, e o evento '13ª Bigfest', realizado no período de 15 a 24/5/2009. Uma das fotografias apresentadas pelo responsável, à peça 34, p. 2, apresenta semelhança com a fotografia constante da documentação trazida aos autos pelo Ministério do Turismo, à peça 8, p. 9, mas diz respeito a outro evento, não servindo como comprovação da execução do objeto do convênio 703442/2009. A apresentação da atração artística 'Nativos' também teria ocorrido no evento '13ª Bigfest', sem nenhuma relação com o objeto do convênio em exame nestes autos.
10.2.	O Tribunal adota o entendimento de que a falta de elementos consistentes, como material publicitário e, principalmente, filmagens ou fotografias, contendo o nome e a logomarca do Ministério do Turismo, aptos a comprovar a efetiva realização dos eventos supostamente promovidos com recursos de convênio, não configura mera falha formal, sendo cabível a condenação do gestor em débito, porquanto esses elementos são essenciais para demonstrar tanto a vinculação dos eventos ao Ministério do Turismo como a própria realização do evento que constitui o objeto do ajuste. Nesse sentido, citam-se os Acórdão 11549/2018-TCU-Segunda Câmara, de relatoria da Ministra Ana Arraes, 4.684/2017-TCU-1ª Câmara, de relatoria do Ministro Augusto Sherman, e 3.909/2016-TCU-1ª Câmara, de relatoria do Ministro Bruno Dantas.
11.	Quanto à não comprovação da divulgação do evento em rádio e carro de som (itens 7.1.b e 7.1.c desta instrução) , o responsável relata que tentou fazer contato com a empresa Metromix, contratada para a prestação dos serviços, sem sucesso. Para demonstrar a execução das despesas, apresenta algumas fotos, também relativas ao evento '13ª Bigfest', que sugerem a participação das rádios Guararema Capital AM 1230, Band FM Floripa e Comunitária Biguaçu FM, bem como das emissoras de televisão Rede Record TV e Prime TV, no aludido evento (peça 34, p. 11-14) .
11.1.	Também nesse caso as informações trazidas pelo responsável não guardam nenhuma relação com o objeto conveniado, não sendo capazes de comprovar a execução física das despesas. Registra-se que, no caso específico da divulgação em carro de som, consta dos autos uma fotografia de um carro de som, referente ao evento 'Encontro das Etnias da Grande Florianópolis', com a apresentação artística 'Nativos', na data de 22 de maio, quinta-feira, na sede do CTG Sela de Prata (peça 8, p. 47) , ou seja, com informações inconsistentes, tendo em vista que o evento em exame nestes autos foi realizado na data de 23 de maio de 2009, sábado. Além disso, o plano de trabalho aprovado e a nota fiscal 276, emitida pela empresa Metromix Eventos (peça 8, p. 6) , não contêm despesas relativas a divulgação em televisão, ou seja, as fotografias tendentes a demonstrar a transmissão do evento por meio de emissoras de televisão também não são condizentes com o objeto conveniado, evidenciando mais uma inconsistência nas informações trazidas aos autos pelo responsável.
12.	Em relação à não comprovação da divulgação do evento em mídia impressa (item 7.1.d desta instrução) , o responsável apresenta cópia de edição do jornal Biguaçu em Foco (peça 63) , bem como informa alguns links que evidenciam a divulgação do evento em mídia online (peça 34, p. 14-18) . Também nesse caso, todas as informações referem-se ao evento '13ª Bigfest', realizado no período de 15 a 24/5/2009, no município de Biguaçu/SC.
12.1.	Registra-se que, na '13ª Bigfest', houve a participação de diversos patrocinadores - Eletrosul, Carioca Calçados, Proactiva, Sulcatarinense, dentre outros (peça 34, p. 2) -, bem como houve cobrança de ingressos, com renda total arrecadada de R$ 426.325,00, tendo parcela dessa receita sido revertida para a construção de um hospital no município (peça 34, p. 9) . Ora, tais informações são totalmente conflitantes com o projeto proposto pelo convenente no plano de trabalho aprovado pelo Ministério do Turismo, reforçando a tese de que se tratam de eventos distintos.
13.	Para afastar a irregularidade relativa à apresentação de nota fiscal sem constar a identificação do número do convênio e o atesto do recebimento dos bens e/ou serviços (item 7.1.e desta instrução) , o responsável apresenta o documento à peça 34, p. 20-21 (frente e verso) . Tal documento - nota fiscal 276 emitida pela empresa Metromix - é exatamente idêntico àquele já constante dos autos à peça 8, p. 6, objeto de questionamento, tendo sido acrescentada a informação 'convênio Ministério do Turismo nº  703442/2009' e o atesto de que o material e/ou serviço foi prestado, com a assinatura do próprio responsável.
13.1.	O documento ora apresentado não é suficiente para afastar a irregularidade. Se a nota fiscal 276 já constava da documentação apresentada ao Ministério, sem nenhuma identificação com o convênio 703442/2009, é razoável admitir que as informações foram acrescentadas pelo responsável em momento posterior, com intuito de elidir a irregularidade inicialmente apontada.
14.	Por fim, com relação à ausência de declarações de exibição de vídeo institucional do Ministério do Turismo, de gratuidade do evento e de guarda dos documentos relacionados ao convênio (itens 7.1.f, 7.1.g e 7.1.h desta instrução) , o responsável apresenta três declarações (peça 34, p. 25-27) , por ele emitidas, e datadas de 7/6/2017, data coincidente com a data em que o responsável apresentou suas alegações de defesa ao Tribunal.
14.1.	Tais documentos também não merecem ser aceitos. Além de restar evidenciado que as declarações foram produzidas na data da elaboração das alegações de defesa ora examinadas, algumas informações prestadas pelo gestor são inconsistentes, em especial quanto à declaração que atesta a gratuidade do evento (peça 34, p. 26) . Se o evento '13ª Bigfest', cuja execução física o responsável pretende comprovar por meio de fotografias, coincide com o projeto 'Encontro das Etnias da Grande Florianópolis', objeto do convênio 703442/2009, não há que se falar em gratuidade do evento, conforme discutido no item 12 desta instrução. Outra hipótese admitida é a veracidade da aludida declaração e, por se tratar de evento gratuito, não haveria como aceitar as fotografias relativas ao evento '13ª Bigfest', em que comprovadamente houve cobrança de ingressos, para fins de comprovação da execução física do evento 'Encontro das Etnias da Grande Florianópolis'.
14.2.	Em ambas as situações, configura-se a apresentação de informações inverídicas nas alegações de defesa do responsável, seja pela hipótese de que o evento fora executado, quando na verdade não o foi, seja pela hipótese de que o evento fora gratuito, embora constem dos autos elementos convincentes quanto à cobrança de ingressos na '13ª Bigfest', sem reversão integral da renda para a consecução do objeto conveniado.
15.	Diante do exposto, entende-se que as alegações de defesa apresentadas pelo Sr. Sérgio Serafim da Silva Mafra não merecem ser acolhidas. As irregularidades objeto de citação do responsável, em face da não comprovação física do objeto conveniado, configuram infrações que se enquadram nas alíneas 'b' e 'c' do inciso III do art. 16 da Lei 8.443/1992, devendo ser proposto o julgamento pela irregularidade das contas, a glosa integral do valor repassado e a aplicação de sanção ao responsável. No tocante à aferição da ocorrência de boa-fé na conduta do responsável, conforme determina o § 2º do art. 202 do Regimento Interno/TCU, não há elementos nos autos para que se possa efetivamente reconhecê-la, podendo este Tribunal, desde logo, proferir o julgamento de mérito pela irregularidade das contas, nos termos do art. 202, § 6º, do Regimento Interno/TCU, com imputação de débito e aplicação da multa prevista no art. 57 da Lei 8.443/1992 ao responsável.
16.	E, em face da revelia do Centro de Tradições Gaúchas Sela de Prata e da empresa Metromix Eventos, permanecem as irregularidades a eles imputadas, cabendo propor o julgamento pela irregularidade de suas contas, com imputação de débito, em solidariedade com o Sr. Sérgio Serafim da Silva Mafra, e aplicação de sanção aos responsáveis. 	A inclusão da empresa Metromix Eventos, contratada para realização dos serviços, como responsável solidária está em harmonia com a jurisprudência do Tribunal, por ter recebido por um serviço que não restou comprovado, a exemplo dos Acórdão 1669/2019-TCU-Segunda Câmara, de relatoria do Ministro André de Carvalho, 2.784/2018 e 6.866/2016, ambos da 1ª Câmara do TCU e de relatoria do Ministro Bruno Dantas, e 3.262/2015-TCU-1ª Câmara, de relatoria do Ministro José Múcio Monteiro. Já a solidariedade do Centro de Tradições Gaúchas Sela de Prata encontra amparo na Súmula TCU 286, que assim dispõe: 'A pessoa jurídica de direito privado destinatária de transferências voluntárias de recursos federais feitas com vistas à consecução de uma finalidade pública responde solidariamente com seus administradores pelos danos causados ao erário na aplicação desses recursos'.
CONCLUSÃO
17.	Em face da análise promovida nos itens 9 a 16 desta instrução, entende-se que as alegações de defesa apresentadas pelo Sr. Sérgio Serafim da Silva Mafra não foram suficientes para sanear as irregularidades a ele atribuídas, permanecendo o débito no valor original de R$ 100.000,00 a ser imputado ao responsável. E, inexistindo nos autos elementos que permitam concluir pela ocorrência de boa-fé ou de outros excludentes de culpabilidade em sua conduta, consoante disposto no art. 202, §§ 2º e 6º, do Regimento Interno/TCU, propõe-se que as contas do Sr. Sérgio Serafim da Silva Mafra sejam julgadas irregulares, nos termos do art. 16, inciso III, alíneas 'b' e 'c', da Lei 8.443/1992, e que o responsável seja condenado em débito, bem como lhe seja aplicada a multa prevista no art. 57 da mesma lei.
18.	Além disso, diante da revelia do Centro de Tradições Gaúchas Sela de Prata e da empresa Metromix Eventos, propõe-se que suas contas sejam julgadas irregulares, nos termos do art. 16, inciso III, alíneas 'b' e 'c', da Lei 8.443/1992, e que os responsáveis sejam condenados em débito, em solidariedade com o Sr. Sérgio Serafim da Silva Mafra, bem como lhes seja aplicada a multa prevista no art. 57 da mesma lei.
PROPOSTA DE ENCAMINHAMENTO
19.	Diante do exposto, submetem-se os autos à consideração superior, propondo:
	a) considerar revéis o Centro de Tradições Gaúchas Sela de Prata (81.578.361/0001-11) e a empresa Metromix Eventos (05.905.549/0001-49) , nos termos do art. 12, § 3º, da Lei 8.443/1992;
	b) com fundamento nos arts. 1º, inciso I, 16, inciso III, alíneas 'b' e 'c', 19, caput, e 23, inciso III, da Lei 8.443/1992, c/c os arts. 1º, inciso I, 209, incisos II e III, 210, caput e § 1º, e 214, inciso III, do Regimento Interno/TCU, julgar irregulares as contas do Centro de Tradições Gaúchas Sela de Prata (81.578.361/0001-11) , do Sr. Sérgio Serafim da Silva Mafra (XXX.654.909-XX) , ex-presidente da entidade, e da empresa Metromix Eventos (05.905.549/0001-49) , e condená-los, solidariamente, ao pagamento da quantia a seguir especificada, com a fixação do prazo de quinze dias, a contar das notificações, para comprovarem, perante o Tribunal (art. 214, inciso III, alínea 'a', do Regimento Interno/TCU) , o recolhimento da dívida aos cofres do Tesouro Nacional, atualizada monetariamente e acrescida dos juros de mora, calculados a partir da data discriminada até a data do recolhimento, na forma prevista na legislação em vigor:
	Valor original (R$) 
	Data da ocorrência

	100.000,00
	29/6/2009

Valor atualizado até 19/3/2019 (com juros) : R$ 239.566,80 (peça 64) 
	c) aplicar ao Sr. Sérgio Serafim da Silva Mafra, ao Centro de Tradições Gaúchas Sela de Prata e à empresa Metromix Eventos, individualmente, a multa prevista no art. 57 da Lei 8.443/1992, c/c o art. 267 do Regimento Interno/TCU, com a fixação do prazo de quinze dias, a contar das notificações, para comprovarem, perante o Tribunal (art. 214, inciso III, alínea 'a', do Regimento Interno/TCU) , o recolhimento das dívidas aos cofres do Tesouro Nacional, atualizadas monetariamente desde a data do acórdão que vier a ser proferido até a do efetivo recolhimento, se forem pagas após o vencimento, na forma da legislação em vigor;
	d) autorizar, desde logo, nos termos do art. 28, inciso II, da Lei 8.443/1992, a cobrança judicial das dívidas caso não atendidas as notificações;
	e) autorizar, caso requerido e se o processo não tiver sido remetido para cobrança judicial, o pagamento das dívidas em até 36 (trinta e seis) parcelas mensais e consecutivas, nos termos do art. 26 da Lei 8.443/1992 c/c o art. 217 do Regimento Interno/TCU, fixando-se o vencimento da primeira parcela em quinze dias, a contar do recebimento da notificação, e o das demais a cada trinta dias, devendo incidir sobre cada valor mensal os correspondentes acréscimos legais, na forma prevista na legislação em vigor;
	f) alertar os responsáveis de que, em caso de parcelamento das dívidas, a falta de pagamento de qualquer parcela importará o vencimento antecipado do saldo devedor, nos termos do art. 217, § 2º, do Regimento Interno/TCU;
	g) encaminhar cópia da deliberação que vier a ser proferida à Procuradoria da República em Santa Catarina, nos termos do § 3º do art. 16 da Lei 8.443/1992, c/c o § 7º do art. 209 do Regimento Interno/TCU, para adoção das medidas que entender cabíveis, informando que o conteúdo da decisão do TCU pode ser consultado no endereço www.tcu.gov.br/acordaos e que o inteiro teor dos acórdãos, incluindo os relatórios e os votos, pode ser obtido no dia seguinte ao de sua oficialização;
	h) remeter cópia da deliberação que vier a ser proferida aos responsáveis e ao Ministério do Turismo, informando que o conteúdo da decisão do TCU pode ser consultado no endereço www.tcu.gov.br/acordaos e que o inteiro teor dos acórdãos, incluindo os relatórios e os votos, pode ser obtido no dia seguinte ao de sua oficialização.".
	É o relatório.

não há

Procuradora-Geral Cristina Machado da Costa e Silva.

TOMADA DE CONTAS ESPECIAL. CONVÊNIO. REALIZAÇÃO DE EVENTO. NÃO COMPROVAÇÃO DA EXECUÇÃO FÍSICA. CITAÇÃO. REJEIÇÃO DAS ALEGAÇÕES DE DEFESA DE UM RESPONSÁVEL. EVENTO DIVERSO. REVELIA DOS DEMAIS. CONTAS IRREGULARES. DÉBITO. MULTA. REMESSA AO MPU.

TOMADA DE CONTAS ESPECIAL (TCE)

Secretaria de Controle Externo de Tomada de Contas Especial (SecexTCE).

Em exame tomada de contas especial instaurada pelo Ministério do Turismo (MTur) em desfavor do Centro de Tradições Gaúchas Sela de Prata e de seu então presidente, Sr. Sérgio Serafim da Silva Mafra, em razão da ausência de documentação comprobatória da execução física e financeira do Convênio 703442/2009, que tinha por objeto a realização do projeto "Encontro das Etnias da Grande Florianópolis", em 23/5/2009, no município de Biguaçú/SC.
Lembro que o convênio fora firmado ao valor total de R$ 111.500,00, sendo R$ 100.000,00 à conta do concedente - integralmente creditados em 29/6/2009 (peça 1, p. 57; peça 8, p. 15) - e R$ 11.500,00 referentes à contrapartida do convenente, com vigência inicial de 22/5/2009 a 21/7/2009, prorrogada até 24/8/2009 (peça 1, p. 39-55 e 58) . 
O plano de trabalho aprovado (peça 1, p. 7-20) previa a realização das despesas a seguir discriminadas:
	a) contratação da banda "Nativos" (R$ 35.000,00) ;
	b) ações de promoção e divulgação do evento, por meio de inserções em rádio (R$ 6.000,00) , carro de som (R$ 3.000,00) e mídia impressa (R$ 1.500,00) ;
	c) serviços de sonorização (R$ 15.000,00) e iluminação (R$ 9.000,00) ; e locação de palco (R$ 10.500,00) , tenda para cobertura (R$ 28.000,00) , e camarins (R$ 3.500,00) .
 
Já no âmbito desta Corte, após examinadas as informações adicionais da prestação de contas obtidas mediante diligência ao Ministério do Turismo (peças 4-6) , foram promovidas as citações do Centro de Tradições Gaúchas Sela de Prata, do Sr. Sérgio Serafim da Silva Mafra, seu então presidente à época dos fatos, e da empresa Metromix - contratada pelo convenente para a realização de todos os serviços conveniais, que, ao fim e ao cabo, não tiveram sua execução demonstrada.
Em sua derradeira análise (peça 65) , endossada integralmente pelo Parquet especial (peça 68) , a unidade técnica propõe considerar revéis o Centro de Tradições Gaúchas Sela de Prata e a empresa Metromix, rejeitar as alegações de defesa do Sr. Sérgio Serafim da Silva Mafra, julgando irregulares as respectivas contas, condenando-os à integralidade do débito em tela (R$ 100.000,00, em valores históricos) , bem como aplicando-lhes a multa legal.
 Endosso o referido encaminhamento, incorporando a respectiva análise às minhas razões de decidir. 
A despeito da citação regular da empresa Metromix Eventos e do Centro de Tradições Gaúchas Sela de Prata (peças 43, 45 e 61-62) , os responsáveis mantiveram-se inertes, impondo-se que sejam considerados revéis, para todos os efeitos, dando-se prosseguimento ao processo, nos termos do art. 12, § 3º, da Lei 8.443/1992.
Registro, quanto à citação do convenente, a utilização da via editalícia (peças 61-62) , consoante justificativas à peça 60, ante a diversas tentativas de citação pela via postal (peças 19, 31, 44, 48, 50, 53, 55 e 58) .
No que se refere aos elementos de defesa aduzidos pelo Sr. Sérgio Serafim da Silva Mafra, observo que foram examinados com propriedade pela unidade instrutiva (peça 65, p. 3-5, itens 10-16) .
A despeito de o responsável ter juntado aos autos evidências de divulgação e da realização, inclusive da apresentação da banda "Nativos", na "13ª Bigfest" (peça 34, p. 2-10) , realizada no período de 15 a 24/5/2009, não restou comprovado a relação daquele evento com o projeto "Encontro das Etnias da Grande Florianópolis", objeto do convênio 703442/2009, planejado para 23/5/2009. 
Por oportuno, registro observação instrutória, no que se refere à "13ª Bigfest", quanto aos indicativos da participação de diversos patrocinadores - Eletrosul, Carioca Calçados, Proactiva, Sulcatarinense, dentre outros (peça 34, p. 2) -, bem como houve cobrança pelos ingressos de entrada, com renda total arrecadada de R$ 426.325,00, tendo parcela dessa receita sido revertida para a construção de um hospital no município (peça 34, p. 9) . 
Os elementos juntados pelo Sr. Sérgio Serafim da Silva Mafra não são hábeis a comprovar a execução do projeto proposto pelo convenente no plano de trabalho aprovado pelo Ministério do Turismo, persistindo os indícios de irregularidade que ensejaram a instauração do presente feito e, nos termos da Súmula TCU 286, sua responsabilidade pelo débito em epígrafe.
Com efeito, voto no sentido de julgar irregulares as presentes contas, condenando os responsáveis, em solidariedade, ao ressarcimento do dano apurado, bem como aplicando-lhes a multa legal.
Em outro giro, acresço à proposta instrutória o envio do presente Acórdão ao Procurador da República Anderson Lodetti de Oliveira, tendo em vista o que consta do TC Processo 016.744/2019-5, apenso ao presente feito.
Por fim, destaco que deixo de carrear para a minuta de acórdão tão-somente a proposição instrutória de, desde já, autorizar-se o parcelamento das dívidas imputadas, tendo em vista entender tratar-se de providência que somente deve ser adotada em face de solicitação do interessado. 
Ante o exposto, manifesto-me por que o Tribunal aprove o acórdão que ora submeto à deliberação deste Colegiado.
TCU, Sala das Sessões Ministro Luciano Brandão Alves de Souza, em 24 de setembro de 2019.
AUGUSTO SHERMAN CAVALCANTI 
Relator